【裁判字號】    92,易,695
【裁判日期】    920728
【裁判案由】    詐欺
【裁判全文】
臺灣高雄地方法院刑事判決                          九十二年度易字第六九五號
    公  訴  人  臺灣高雄地方法院檢察署檢察官
    被      告  乙○○
右列被告因詐欺案件，經檢察官提起公訴（九十一年度偵緝字第一五五八號），本院
判決如左：
    主  文
乙○○無罪。
    理  由
一、公訴意旨係以：被告乙○○明知已無支付能力，竟意圖為自己不法之所有，於民
    國八十九年十月四日，佯稱自己有付款能力，向高雄縣旗山鎮○○路二百五十一
    號「泰裕木器行」負責人即告訴人丙○○訂購大茶几一只、牛皮沙發及全木床組
    各一組之傢俱，總價新台幣（下同）四萬七千元，並佯稱月底支付價款，致告訴
    人不疑有他，於同日依被告所訂，委由屏東「全信傢俱行」送貨至被告指定之高
    雄市○○○路三百九十八號處所，詎清償日屆至，告訴人請求付款，被告一再藉
    故拖延不清償，屢經催討，被告竟已逃逸無蹤，告訴人此時始知受騙。因認被告
    涉有刑法第三百三十九條第一項之詐欺取財罪嫌等語。
二、按犯罪事實應依證據認定之，無證據不得推定其犯罪事實；又不能證明被告犯罪
    ，應諭知無罪之判決。刑事訴訟法第一百五十四條及第三百零一條第一項分別定
    有明文。次按刑法第三百三十九條第一項之詐欺取得罪，必須行為人具備意圖為
    自己或第三人不法所有之主觀犯意存在，此觀之該條規定自明。
三、公訴人認被告涉有右揭詐欺取財犯行，係以告訴人於偵查中之指訴、被告簽收及
    告訴人簽發之收據二張與告訴人寄發之存證信函四張，為其主要所憑之依據。惟
    訊據被告則堅決否認右揭犯行，辯稱：購買上開傢俱前後，伊曾數次通知案外人
    甲○○清償伊前投資款項十萬元，然甲○○均未按期清償，致使伊無法給付本件
    貨款，伊無詐欺之故意等語。經查：
    （一）被告於八十九年十月四日向告訴人訂購大茶几一只、牛皮沙發及全木床組
          各一組之傢俱，總價四萬七千元，雙方約定同年月底付價，而告訴人隨即
          委由「全信傢俱行」之丁○○將上開傢俱送至被告指定之高雄市○○○路
          三百九十八號，又告訴人並於翌月（即八十九年十一月）將款項付清予黃
          春道，惟被告卻迄今尚未將四萬七千元給付予告訴人之事實，業據告訴人
          及被告於偵查及本院審理時供陳在卷（詳偵緝卷一四、一五、二○、二一
          頁、本院卷第五七、七八頁），且經證人丁○○到庭結證屬實（本院卷第
          七八頁），並有被告親自填寫之收據一紙（見警卷第四頁）在卷可稽，此
          部分之事實，堪信屬實。
    （二）惟被告曾於八十三年間交付三百萬元予案外人甲○○作為投資高雄市左營
          區○○段私辦市地重劃籌備之相關費用，該案嗣後未經高雄市政府核准，
          而案外人甲○○迄今未將前開被告所交付三百萬元返還予被告等情，亦經
          證人甲○○到庭結證確實（本院卷第六八頁），且有證人甲○○提出有關
          上述高雄市○○區○○段私辦市地重劃，高雄市政府工務局八十六年四月
          十一日八六高市工務都字第一○○五六號函復甲○○之簡便行文表一份附
          卷足憑（本院卷第八一頁），是證人甲○○確實積欠被告三百萬元一節，
          足堪認定。而證人甲○○復證述：被告約在三年前，確實曾打電話通知伊
          先還前述部分投資款項十萬元，以供其清償購買傢俱之貨款，伊也曾在電
          話中與被告確定還錢的時間，但時間到後伊都沒有還錢，次數有三次，後
          來伊在台北碰到被告，伊欲簽發二十天票期之支票予被告，但被告說貨主
          已對其提出告訴等語（本院卷第六八、七六頁），故被告在購買本件傢俱
          前後，確曾與證人甲○○積極聯絡還款事宜，而證人甲○○亦曾答應被告
          先還十萬元，從而被告始向告訴人訂購上開傢俱，惟因嗣後甲○○未依約
          定先清償十萬元，致被告無法將前述傢俱之貨款四萬七千元如期給付予告
          訴人，是被告無詐欺之主觀犯意存在，應可確定。
四、綜上所述，被告預計給付傢俱貨款四萬七千元之金額，因甲○○未依約將十萬元
    交付予被告，致使被告無法按時將貨款四萬七千元交付告訴人，尚難據此逕認被
    告有意圖為自己不法所有之犯意，自難以詐欺罪相繩，本件應屬民事債務不履行
    之範疇，應由告訴人另循適法途徑解決，此外復查無其他積極證據足認被告有公
    訴人所指之犯行，揆諸首揭法條規定，自應諭知無罪之判決。
據上論斷，應依刑事訴訟法第三百零一條第一項，判決如主文。
本案經檢察官林美靜到庭執行職務。
中    華    民    國    九十二    年      七      月      二十八      日
                                  臺灣高雄地方法院刑事第二庭
                          法  官    吳為平
右正本證明與原本無異。
如不服本判決，應於判決送達後十日內，向本院提出上訴狀。
                                      書記官    曾秀鳳
中    華    民    國    九十二    年      七      月      二十九      日


司法院資訊處製作；財團法人民間司法改革基金會備份。
